【裁判字號】    98,建,34
【裁判日期】    990126
【裁判案由】    給付工程款
【裁判全文】
臺灣彰化地方法院民事判決  98年度建字第34號
原      告  健城營造有限公司
法定代理人  乙○○
訴訟代理人  甲○○
被      告  台灣省彰化農田水利會
法定代理人  丙○○
訴訟代理人  陳建勛律師
上列當事人間請求給付工程款事件，本院於民國99年1月14日言
詞辯論終結，茲判決如下：
    主  文
原告之訴及假執行之聲請均駁回。
訴訟費用由原告負擔。
    事實及理由
一、原告起訴主張：
  (1)兩造於民國96年7月5日簽訂工程契約書，由原告與訴外人機
    電豐田鐵工廠共同承攬被告所發包之「莿仔埤線改善工程」
    （下稱系爭工程），工程總價為新台幣（下同）34,580,000
    元，系爭工程於96年11月15日開工，並於97年4月23日完工
    ，無逾期且經被告於97年5月12日驗收合格。兩造並於工程
    契約第5條第3項第2款約定物價指數條款即系爭工程款得隨
    物價指數而調整，詎被告在工程結案時要求原告先行簽立切
    結書，要原告放棄物價指數調整款始支付工程尾款。由於情
    勢所逼，當時未領到工程尾款會造成原告之經濟危機，於是
    原告在非自主意思下簽立放棄物價指數調整款切結書（下稱
    系爭切結書）。
  (2)依據民法債權篇規定，債之消滅應為聲請人主觀之拋棄與客
    觀上之免除，債務始為消滅，而就上開物價指數調整，聲請
    人自始自終並無主觀上拋棄之意思與客觀上之免除，其債依
    然存在，爰依承攬法律關係提起本訴，並聲明：被告應給付
    原告1,732,399元及自支付命令送達翌日起至清償日止按年
    息5%計算之利息；訴訟費用由被告負擔；願供擔保請准宣告
    假執行。
二、被告則以：
  (1)系爭工程關於物價指數調整款之處理，雖於工程契約書第5
    條第3項有所約定，惟原告曾於97年5月21日另行簽立並交付
    被告之「切結書」，業已載明：「願放棄工程契約書第5條
    第3項第2款物價指數調整，絕無異議」等語，則原告既已拋
    棄請求物價調整款之權利，其主張上開物價指數調整款即無
    理由。
  (2)原告雖主張其係在被告逼迫要脅下，非出於自由意思而簽立
    前揭切結書，該切結書自始無效云云。惟查原告簽立切結書
    係出於自由意志，被告否認有以任何方式脅迫原告簽立，原
    告空言被告逼迫要脅，未提出任何證據佐證，並非實在。又
    按被脅迫而為意思表示，並非自始無效，而係得撤銷，在除
    斥期間經過後，亦無從撤銷。故原告主張切結書係被脅迫而
    簽立，自屬無效云云，並無理由。且原告於97年5月21日簽訂
    切結書迄今，已逾一年之除斥期間，未曾撤銷該切結書之意
    思表示，依民法第92條第1項、第93條規定，原告亦無從再行
    撤銷其拋棄請求物價調整款權利之意思表示，故原告主張切
    結書無效，以及原告請求物價調整款之權利依然存在云云，
    於法無據，並非可採等語，資為抗辯，並聲明：原告之訴駁
    回；訴訟費用由原告負擔；如受不利判決，願供擔保請准宣
    告免為假執行。
三、兩造不爭執事項：
  (1)原告於96年11月15日承攬被告所發包之系爭工程，工程總價
    為34,580,000元，原告施作完工後，經被告於97年5月12日
    驗收合格，原告已於97年5月29日向被告領取工程尾款。
  (2)原告於97年5月21日簽立系爭切結書，放棄工程契約書第5條
    第3項第2款之物價指數調整款。
四、兩造爭執事項：
  (1)原告簽立系爭切結書是否受被告脅迫？
  (2)原告主張被脅迫而簽立系爭切結書，是否已逾民法第93條規
    定之一年除斥期間？
五、法院之判斷：
  (1)按當事人主張有利於己之事實者，就其事實有舉證之責任，
    為民事訴訟法第277條前段所明定。原告就其主張受被告脅
    迫而簽立系爭切結書之事實，並未舉證以實其說，自難遽予
    採信。
  (2)次按因被詐欺或被脅迫而為意思表示者，表意人得撤銷其意
    思表示。前條之撤銷，應於發見詐欺或脅迫終止後，一年內
    為之。民法第92條前段、第93條前段分別定有明文。原告於
    97年5月21日簽立系爭切結書放棄物價指數調整款，是對被
    告為免除債務之意思表示，縱有被詐欺或被脅迫，亦應於一
    年之除斥期間內撤銷其意思表示。惟原告於98年9月23日始
    聲請本院核發支付命令，縱認係撤銷意思表示之行為，亦已
    逾一年之除斥期間。是原告空言主張系爭切結書依法無效，
    委無可採。
  (3)綜上所述，原告依承攬法律關係，請求被告給付物價指數調
    整款1,732,399元及利息，為無理由，應予駁回。原告之訴
    既經駁回，其假執行之聲請即失所附麗，應併予駁回。
六、訴訟費用負擔之依據：民事訴訟法第78條。
中    華    民    國    99    年    1     月    26    日
                  民事第二庭    法  官  施錫揮
以上正本係照原本作成。
如對判決上訴，應於判決送達後20日內向本院提出上訴狀。
中    華    民    國    99    年    1     月    26    日
                                書記官  蕭秀吉

司法院資訊處製作；財團法人民間司法改革基金會備份。
